臺灣新竹地方法院刑事判決
111年度交易字第331號
公  訴  人  臺灣新竹地方檢察署檢察官
被      告  蔡建璋


上列被告因過失傷害案件，經檢察官提起公訴（111年度偵字第3
7號），本院依簡式審判程序判決如下：
    主  文
蔡建璋犯過失傷害罪，處拘役參拾日，如易科罰金，以新臺幣壹
仟元折算壹日。
    事  實
一、蔡建璋於民國110年5月10日9時27分許，駕駛車牌號碼000-0
    000號自用小客車，沿新竹市東區東門街往東門圓環方向行
    駛，駛至東門街與東門圓環交岔路口，本應注意車前狀況並
    隨時採取必要之安全措施，且行至無號誌之圓環路口時，應
    讓已進入圓環車道之車輛先行，而依當時天候晴、日間有照
    明、柏油路面乾燥無缺陷、無障礙物、視距良好等情，並無
    不能注意之情事，竟疏未注意及此，貿然往左偏駛跨入東門
    圓環中外車道，適有林俐君騎駛車牌號碼000-000號普通重
    型機車，沿上開圓環由北往南方向駛入圓環外側車道，二車
    因而發生碰撞，致林俐君受有左胸口到左上臂鈍挫傷等傷害
    。蔡建璋於肇事後，在未被有偵查犯罪職權之機關或公務員
    發現前，主動向據報前來現場處理道路交通事故之警員坦承
    肇事，自首而願接受裁判。
二、案經林俐君訴由新竹市警察局第二分局報告臺灣新竹地方檢
    察署檢察官偵查起訴。
    理  由
一、本件被告蔡建璋所犯過失傷害罪，非死刑、無期徒刑、最輕
    本刑為3年以上有期徒刑之罪，或高等法院管轄第一審之案
    件，被告於本院準備程序進行中，就被訴事實為有罪之陳述
    ，經本院認合於刑事訴訟法第273條之1第1項之規定，裁定
    進行簡式審判程序，合先敘明。
二、認定犯罪事實所憑之證據及認定之理由：
㈠、上揭事實，業據被告於本院準備程序及簡式審判程序時坦承
    不諱(本院卷第30頁、第42頁、第48頁) ，核與告訴人即證
    人林俐君於警詢、偵查中之指訴情節大致相符(偵卷第9頁至
    第10頁、第15頁、第55頁)，並有道路交通事故現場圖、南
    門綜合醫院乙種診斷證明書、道路交通事故調查報告表㈠、㈡
    、車輛詳細資料報表、證號查詢機車駕駛人、證號查詢汽車
    駕駛人、新竹市消防局111年3月16日局消護字第1110003168
    號函附消防機關救護紀錄表各1份、現場及車損照片數張(偵
    卷第11頁至第12頁、第18頁至第19頁、第25頁至第27頁、第
    31頁至第34頁、第58頁至第59頁)附卷可稽，是認被告上開
    任意性自白內容與事實相符，堪足採認。
㈡、按汽車行駛時，駕駛人應注意車前狀況，並隨時採取必要之
    安全措施，不得在道路上蛇行，或以其他危險方式駕車；汽
    車行至無號誌之圓環路口時，應讓已進入圓環車道之車輛先
    行，道路交通安全規則第94條第3項、第102條第1項第9款分
    別定有明文。經查，被告於前揭時、地駕駛自用小客車，自
    負有上開注意義務，而依卷附之道路交通事故調查報告表㈠
    之記載，被告肇事時之路況天候晴、日間有照明、路面乾燥
    、無缺陷亦無障礙物，視距良好等情況觀之，並無不能注意
    之情事，竟仍疏未注意，行經無號誌之東門圓環路口，未能
    注意車前狀況，且未禮讓已在圓環內行進中之車輛先行，即
    貿然駛入該圓環中外車道，因而與告訴人所騎駛之普通重型
    機車發生碰撞，致告訴人受有事實欄所載之傷害，堪認被告
    對於本件車禍之發生，確有未注意車前狀況及未禮讓已在圓
    環內行進中車輛先行之過失，應甚明確。再本件經送交通部
    公路總局新竹區監理所竹苗區車輛行車事故鑑定會鑑定肇事
    責任，結果認被告駕駛自用小客車，行經無號誌圓環路口，
    未充分注意車前狀況，又未讓已在圓環內行進中之車輛先行
    ，為肇事原因；告訴人騎駛普通重型機車，在圓環內行駛，
    被右後側駛入圓環之車輛撞擊，無肇事因素，此有交通部公
    路總局新竹區監理所竹苗區車輛行車事故鑑定會竹苗區0000
    000案鑑定意見書1份(偵卷第61頁至第63頁)附卷可佐，亦同
    此認定。據此，本件車禍既係因被告之過失所致，而告訴人
    亦確因本件車禍受有上開傷害，顯然被告之過失與告訴人之
    傷害間確具有相當因果關係無訛。從而，本件事證明確，被
    告犯行堪予認定，應依法論科。
三、論罪科刑：
㈠、核被告所為，係犯刑法第284條前段之過失傷害罪。被告肇事
    後，於未被有偵查犯罪職權之機關或公務人員發覺前，在現
    場等候員警前來處理，並於員警接獲通報而到達車禍現場處
    理時主動向員警自首坦承肇事願接受裁判等情，有新竹市警
    察局交通警察隊第三組道路交通事故肇事人自首情形紀錄表
    1份附卷可稽（偵卷第14頁)，是被告對於未發覺之犯罪自首
    而有願接受裁判之意，爰依刑法第62條前段之規定減輕其刑
    。
㈡、爰以行為人之責任為基礎，審酌被告本應遵守行車相關規定
    ，而案發當時不論路況、視距均屬良好，被告駕駛自用小客
    車，行經無號誌圓環路口，未充分注意車前狀況，且亦未讓
    已在圓環內行進中之車輛先行，而肇致本案車禍，使告訴人
    受有前揭傷害，造成告訴人生活不便及精神痛苦，實值非難
    ，惟考量被告犯後終能於本院坦承犯行，肇事後並未逃逸或
    逕自駛離，符合自首要件，雖有和解意願，並於本院審理時
    攜新臺幣10萬元盼能與告訴人和解，憾因賠償之金額與告訴
    人所主張之金額無法達成共識，致未能彌補告訴人損失及獲
    取告訴人之諒解，兼衡告訴人所受傷勢輕重，暨被告自述國
    中畢業之智識程度，現無業，已婚，子女均已成年，目前獨
    居，家裡經濟狀況小康等一切情狀，量處如主文所示之刑，
    並諭知易科罰金之折算標準。
據上論斷，應依刑事訴訟法第273條之1第1項、第299條第1項前
段，判決如主文。
本案經檢察官廖啟村提起公訴，檢察官劉正祥到庭執行職務。 
中　　華　　民　　國　　111 　年　　8 　　月　　 2　　日
                  刑事第二庭    法　官　 楊數盈
以上正本證明與原本無異。
如不服本判決應於收受判決後20日內向本院提出上訴書狀，並應
敘述具體理由。其未敘述上訴理由者，應於上訴期間屆滿後20日
內向本院補提理由書(均須按他造當事人之人數附繕本)「切勿逕
送上級法院」。
中　　華　　民　　國　　111 　年　　8 　　月　　2 　　日
                                書記官   林汶潔
附錄本案論罪科刑法條：　　　　　　　　　　　　　　　　　刑法第284條前段
因過失傷害人者，處1年以下有期徒刑、拘役或10萬元以下罰金
；致重傷者，處3年以下有期徒刑、拘役或30萬元以下罰金。